- Biblia sacra (Bible de Souvigny), XIIe siècle; 1; Parchemin 392 feuillets Manuscrit à 2 colonnes 122 enluminures 560 × 390 mm Reliure restaurée en 1980 par la BN. Reliure en bois recouverte de cuir, les ornements anciens en métal ciselé ont été déposés sur une plaque indépendante
  L'importance de cette Bible nous a engagé à en donner la description détaillée. Fol. 46 vo Le folio de cette Bible a été reproduit en photogravure dans la collection de fac-simile de l'École des chartes, no 121.
- « Meditations sur la vie de Jesus-Christ, pour tous les jours de l'année et pour les festes des saincts, composées et divisées en quatre parties selon les quatre saisons de l'an, par le P. Julien Hayneufve, de la Compagnie de Jésus », XVIIe siècle; 37-38; Papier 324 et 342 feuillets 240 × 175 mm Reliure maroquin noir
  Copie de la main de la duchesse de Montmorency.
  Monastère de la Visitation Sainte Marie de Moulins
  Hayneufve, Le Père Julien, de la Compagnie de Jésus; Méditations
  Montmorency, Duchesse de, copiste
  Moulins; Visitation Sainte Marie
- « Liber miserie conditionis humane, editus a Lothario, SS. Sergi et Bachi diacono cardinali, qui Innocentius papa III appellatus est », XIVe siècle; 39; Parchemin 33 feuillets 232 × 162 mm Reliure parchemin
  Lotharius, SS. Sergi et Bachi diaconus cardinalis; Liber miserie conditionis humane
- Constantini Africani viaticum, cum commentario « Giroldi, Bituriensis medici », XIVe siècle; 40; Parchemin 121 feuillets Manuscrit à 2 colonnes 238 × 160 mm Reliure peau blanche
  Constantin l'Africain; Viaticum
  Giroldus, Bituricensis medicus
  - Fol. 1
    « Hi versus sunt in quibus debent dari opiace.
    Aurea quando datur caput a lamgore sanatur
    ...............
    Desperatus sit si pectus ab ydrope tussit. »
  - Incipit: « Cum omne elementum et ex elementis corporis generatum... », Fol. 4
    Desinit: « (VII)...oleo rosato multum valent. »
- Traité de blason, XVIIe siècle; 41; Papier 286 feuillets 230 × 175 mm Dérelié
  Blason; Traité
- Distinctiones theologicae, alphabetice, XIIIe siècle; 42; Parchemin 119 feuillets 265 × 190 mm Reliure en bois. Restauration BN 1985
  Commence: « Abel dicitur principium ecclesie propter innocentiam... » — Finit: « ...hiis quatuor versibus notatur:
  V. Johannes, vitulus Lucas, leo Marchus,
  Est homo Matheus, quatuor ista Deus.
  Est homo nascendo, vitulus mortem paciendo,
  Est leo surgendo, Jovis ales summa petendo. »
  Ex-dono G. Cholet sur le plat supérieur.
  Souvigny, prieuré
  Théologie; Distinctiones theologicae
  Cholet, Geoffroy, prieur de Souvigny
  Souvigny; prieuré
  - « De superbia que est arbor diaboli », Fol. 117 vo
    Superbia (De)
- S. Bernardi Claraevallensis opuscula, XIIIe siècle; 43; Parchemin 99 feuillets 245 × 165 mm Reliure veau
  Bernard, saint; De gratia et libero arbitrio
  Bernard, saint; De laudibus Virginia Mariae
  - « Prefatio Bernardi Clarevallis abbatis in laudibus Virginis matris. Scribere me aliquid et devotio jubet... — Missus est angelus Gabriel... — ...destinavi devotissime », Fol. 1
  - « Prefatio beati Bernardi in libro de gracia et libero arbitrio », Fol. 25
  - « Liber ad milites Templi exortatorius », Fol. 45
    Bernard, saint; Liber ad milites Templi exortatorius
  - « Tractatus de XII gradibus humilitatis », Fol. 59
    Bernard, saint; Tractatus de XII gradibus humilitatis
  - « Liber apologeticus beati Bernardi ad V., abbatem Sancti Theodorici », Fol. 82 vo
    Bernard, saint; Liber apologeticus ad abbatem Sancti Theodorici
- « Considérations et conférences qui peuvent servir de lectures pendant les exercices spirituelles de la retraite, par le R.P. de Belingant », XVIIe siècle; 44; Papier 409 pages 235 × 175 mm Cartonnée recouverte de parchemin
  Belingant, le R. P. de; Considérations et conférences
- « Constitutiones ordinis Beate Marie de Monte Carmeli, correcte per V.P. Mag. Petrum Raymundi, priorem generalem dicti ordinis in capitulo generali, anno Domini Mo CCCo LVIIo », XIVe siècle; 45; Parchemin 72 feuillets 215 × 145 mm Reliure parchemin
  Avec l'ex libris: « Carmelus Molinensis. J. 39. F. Cuissot, Carmel. Molin. »
  Petrus Raymondi, prior generalis; Constitutiones ordinis Beate Marie de Monte Carmeli
  Moulins; Carmel
- « La Règle des Frères de la Bienheureuse Mère de Dieu et Vierge Marie du Mont-Carmel. A Paris, M. D. C. XLIII », XVIIe siècle; 46; Papier 678 pages 215 × 140 mm Reliure veau
  Carmel de Moulins
  Moulins; La règle des Frères de la Bienheureuse Mère de Dieu et Vierge Marie du Mont-Carmel, à Moulins
- « Troisième retraite sur les veritez les plus misterieuses de notre sainte religion ou sur le sacrement adorable du corps et du sang du Fils de Dieu », par le P. Marchamont, XVIIe siècle; 47; Papier 123 pages 215 × 160 mm Couverture parchemin
  Marchamont, Le Père; Troisième retraite sur le sacrement adorable du corps et du sang du Fils de Dieu
- « De indulgentiis. Frater Joannes Cuissot, carmelita Molinensis, anno 1623 », XVIIe siècle; 48; Papier 75 feuillets 220 × 170 mm Cartonné
  Cuissot, Frater Joannes), carmelita Molinensis; De indulgentiis
  - « Tractatus de purgatorio », Fol. 23
  - « Quaestio de pompa funeris », Fol. 43
    Pompe funèbre; Quaestio de pompa funeris
  - « Exercitium breve de figuris sententiarum », Fol. 51
    Exercitium breve de figuris sententiarum
- Traités médicaux, XIIIe-XIVe siècle; 49; Parchemin 161 feuillets 232 × 160 mm Reliure cartonnée recouverte de parchemin
  Purgatoire; Traité
  - Isaac Judaei « diete universales », Fol. 1
    Isaac judaeus; Dicte universales
  - Ejusdem « diete particulares », Fol. 40
    Isaac judaeus; Diete particulares
  - « Liber urinarum Ysaac [Judaei] », Fol. 78
  - « Ysagoge Joh[annicii] ad tegni Galieni », Fol. 110
    Johannicius; Ysagoge ad Tegni Galieni
  - « Liber pronosticorum Ypocratis », Fol. 127 vo
    Hippocrate; Liber pronosticorum
  - « Liber urinarum a voce Theophili [Protospatharii] », Fol. 135
  - « Liber pulsuum Philareti [Theophili Protospatharii]», Fol. 140 vo
  - « Prologus de causis sanis, egris et neutris. Tres sunt omnes doctrine... Medicina scientia sanorum, egrorum et neutrorum... — ...determinabo ora[ti]onem in eis », Fol. 142 vo
    Causis (De) sanis, egris et neutris
- « Prothemata de IIIIor festivitatibus Christi, videlicet de Ramis palmarum, de Cena Domini, de Parasceve et de Resurrectione », XVe siècle; 50; Parchemin 311 feuillets 210 × 148 mm Reliure peau
  A la fin: « Est hic liber conventus Molinensis »; — et plus bas: « Ex Carmelo Molinensi »
  Prothemata de IIIIor festivitatibus Christi
  Fêtes; Des quatre grandes fêtes du Christ
- Recueil de chansons sur les personnages de la fin du règne de Louis XIV et du commencement du règne de Louis XV, XVIIIe siècle; 51; Papier 114 feuillets 195 × 150 mm
  Le manuscrit est relié avec un recueil factice coté R-8-28244
  Louis XIV, roi de France; Chansons sur les personnages de la fin du règne
  Louis XV, roi de France; Chansons sur les personnages du commencement de son règne
  Chansons; Recueil
- Poésies chrétiennes de Jean Phelipard, bénédictin de Souvigny, XVIIe siècle; 52; Papier 527 pages 200 × 162 mm Reliure veau
  On lit au Fol. 8 vo cette courte biographie de l'auteur:
  In cella cecinit Phelipardi musa Johannis
  Quae sunt presenti carmina scripta libro.
  Si quaeras patriam, Boiorum disce Molinas,
  Si stirpem poscas, est mediocre genus.
  E mundi tenebris eductus numinis aura
  Ad Benedictinos transiit ille patres
  Parisiis domus est Martino fulta patrono
  A circumpositis dans sibi nomen agris,
  Strictam Cluniaci vitam hic per vota professus
  Sorte fuit foelix, munere, parte, loco.
  Delicias animi fecere aliquando camoenae
  Sed placuere modo, cum cecinere pie:
  Hos illibatae cantus et opuscula matri
  Servulus addictus vovit adhucque vovet.
  Phelipard, Jean, Bénédictin de Souvigny; Biographie en vers
  Phelipard, Jean, Bénédictin de Souvigny; Poésies chrétiennes
  Poésies chrétiennes
- Claudii Claudiani poemata, XIIIe siècle; 53; Parchemin 93 feuillets 222 × 105 mm Reliure parchemin
  Claudien; Poemata
- Petri Rigae aurora, XIIIe siècle; 54; Parchemin 193 feuillets 208 × 125 mm Reliure veau
  A la fin les « Recapitulationes ».
  « Ex libris Claudii Laplace, Sancti Johannis Molinensis parochi. »
  Laplace (Claude), curé de Saint-Jean de Moulins
  Riga, Pierre; Aurora
- « Abregé de l'histoire du règne de Louis XIV, roy de France et de Navarre, tiré de celle de H. P. de Limiers, docteur en droit, imprimée à Amsterdam en M. D. CC. XVIII, écrit par D. N. F. D. W M. D. C. A. P. en 1725 », 55-56; Papier 52 et 54 portraits gravés sur cuivre, dont certaines sont signées desrochers illustrent le texte 336 et 366 pages 205 × 160 mm Reliure veau
  Limiers, H. P. de; Histoire du règne de Louis XIV
  D. N. F. D. W. M. D. C. A. P, copiste
  E. Desrochers
  Droit et coutumes de France
- « Institutions au droit françois », XVIIIe siècle; 57; Papier 122 feuillets 210 × 165 mm Cartonné
  Droit français; Institutions au droit français
- « Meditations et considerations pour une retraite de huit jours sur les veritez fondamentales de la religion chretiene, divisez en deux parties, par le R. P. de *** [Belingand], de la Cie de Jésus », XVIIe siècle; 58; Papier 514 pages 200 × 155 mm Reliure veau
  Belingant, le R. P. de; Méditations pour une retraite de huit jours
- Fragments du Coran. Manuscrit arabe, XVIIIe siècle; 59; Papier 151 feuillets 210 × 155 mm Reliure orientale
  Coran (Le); Fragments du Coran
  La manuscrit a été donné à la bibliothèque de Moulins en 1832 par le capitaine Demercières, qui l'avait rapporté d'Afrique
  Demercières, Capitaine
- « Méditations pour une retraitte de dix jours à l'usage des maisons religieuses », XVIIIe siècle; 60; Papier 143 pages 200 × 155 mm Reliure veau
  Hayneufve, le Père Julien, de la Compagnie de Jésus; Méditations
- Méditations pour une retraite, XVIIe siècle; 61; Papier 130 feuillets 190 × 155 mm Reliure veau
  Méditations pour une retraite
- « Méditation et considération pour une retraite de dix jours, par le R. P. Hongnant, de la Cie de Jésus », XVIIe siècle; 62; Papier 241 feuillets 190 × 130 mm Reliure veau
  Hongnant (Le Père), de la Compagnie de Jésus; Méditation pour une retraite
  Retraite spirituelle; Méditations pour une retraite de dix jours
- « Recueil des lettres patentes octroyées aux Jésuites, par les roys Henry IIII et Louis XIII, concernants leurs restablissements... », XVIIe siècle; 63; Papier 166 pages 190 × 130 mm Reliure veau
  Henri IV; Recueil des lettres patentes octroyées par Henri IV aux Jésuites
  Louis XIII, roi de France; Recueil des lettres patentes octroyées aux Jésuites par Louis XIII
  Société de Jésus; Lettres patentes octroyées aux Jésuites
- « Abrégé des méditations du R. P. Julien Hayneufve, de la Cie de Jesus, pour les quatres saisons de l'année, fait par N. A. S. M. H. D. V. D. M. (écrites de la main de notre mère de Montmorency) », XVIIe siècle; 64; Papier 447 feuillets 190 × 142 mm Reliure plein cuir rouge doré, au nom de la bibliothèque de Moulins
- Traité de rhétorique, XVIIe siècle; 65; Papier 190, 79 et 44 pages 185 × 140 mm Reliure veau
  Rhétorique; Traités
- « Rhetorica a reverendissimo patre de Lespine tradita, et a Petro Adam scripta, anno Domini 1750 », XVIIIe siècle; 66; Papier 176 feuillets 198 × 158 mm Cartonné
  Adam, Pierre, scribe
  Lespine, le Père de; Rhetorica
- « Meditation pour une retraite de huit jours sur les verités fondamentales de la religion chrétienne, par le R. P. de Belingant », XVIIe siècle; 67; Papier 483 pages 185 × 115 mm Reliure cartonnée recouverte de parchemin
- « Histoire de Théodule et son heureux malheur, ensemble Flaminio, ou le Beau Changement de la droicte de Dieu, par Flaminio. — Angers, ce dernier jour d'octobre 1636 », XVIIe siècle; 68; Papier 418 pages 178 × 132 mm Reliure basane
  Ex-libris manuscrit M. Ruette
  Ruette, M.
  Flaminio, ou le Beau Changement de la droite de Dieu
- Recueil de Sermons pour les différentes fêtes de l'année, XVIIe siècle; 69; Papier 329 feuillets 189 × 122 mm Couverture parchemin
  Minimes de Moulins
  Moulins; Minimes
  Sermons; Recueil
- « Cursus theologici... excipiente D. Joanne Becaud. Parodiensi clerico, diocesis Augustodunensis, in collegio Avenionensi Soc. Jesu », XVIIe siècle; 70-71; Papier 789 et 465 pages 182 × 130 mm Reliure veau
  Bécaud, Joannes, Parodiensis clericus, diocesis Augustodunensis; Cursus theologici
- « Le Jardin ou parterre spirituel dans lequel on peut cueillir des fleurs de piété et de devotion, traduit du Verger de l'âme de Ambroise de Salazar, Espagnol, par Dom Megret », XVIIe siècle; 72; Papier 354 pages 175 × 112 mm Reliure veau
  Visitation de Moulins.
  Moulins; Visitation
  Megret, Dom; Le jardin ou parterre spirituel; Salazar, Ambroise de; Verger de l'âme
- Recueil de cantiques en l'honneur du bienheureux Louis de Gonzague, XVIIe siècle; 73; Papier 126 pages 180 × 123 mm Couverture parchemin
  Louis de Gonzague, Bienheureux; Cantiques en son honneur
- « Actions oratoires de maistre Remy Guillouet, conseiller et advocat du Roy en la seneschaussée et siége présidial de Bourbonnois établi à Moulins », XVIIe siècle; 74; Papier 161 feuillets 178 × 125 mm Couverture parchemin
  Guillouet, Remy, conseiller et avocat du Roi en la sénéchaussée et siége présidial de Moulins; Actions oratoires
- « Lettres spirituelles d'un grand serviteur de Dieu (Frère Severin de Paris, C. I. de S. Honoré), écrites à une dame qu'il conduisoit dans la vie intérieure et qui est morte en odeur de sainteté », XVIIe siècle; 75; Papier 542 pages 166 × 110 mm Reliure veau
  Séverin, Frère de Paris, Capucin de Saint-Honoré; Lettres spirituelles à une dame
- « De la figure de l'Europe », XVIIIe siècle; 76; Papier 425 feuillets 166 × 125 mm Reliure veau
  Europe; De la figure de l'Europe
- «Officium sacratissimi Cordis domini nostri Jesu Christi.» ti. Johannis Molin. pastoris », XVIIIe siècle; 77; Papier 39 feuillets 169 × 115 mm Reliure veau
  Avec l'ex libris Claudii Laplace
  Laplace, Claude, curé de Saint-Jean de Moulins
  Officium sacratissimi cordis domini nostri Jesu Christi
- « L'Office du Cœur sacré de Jesus », XVIIIe siècle; 78; Papier 273 pages 163 × 110 mm Reliure veau
  Jésus-Christ; Office du Cœur sacré
- Horae, cum calendario, XVe siècle; 79; Parchemin 113 feuillets 32 miniatures 169 × 120 mm Reliure maroquin brun
  Augustins de Moulins.
  Livre d'heures
- Horae, cum calendario, XIVe siècle; 80; Parchemin 140 feuillets 13 miniatures 167 × 122 mm Parchemin sur carton, restaurée
- Biblia sacra, XIIIe siècle; 81; Parchemin 704 feuillets Manuscrit à 2 colonnes 160 × 102 mm Reliure veau estampé; les pages de la fin sont rongées et illisibles.
  Calendrier, entre les Psaumes et les Proverbes, avec mentions d'obits, parmi lesquels:
  19 kl. febr. Sugerii abbatis; — 15. Philippi, comitis Bolonie; — 10. Ysabellae reginae; — 7 id. febr. Yvo abbas; — 4 non. Guillelmi de Maucorris; — 14 kl. maii. Hugonis Mediolanensis; — 3 non. Odo, archiepiscopus Rothomagensis; — 14 kl. aug. G. de Val.; — 6. H. abbas; — 3 id. aug. Petri de Aut. abbatis; — 7 kl. oct. Matheus abbas; — non. oct. Constancie regine, etc.
  Carmes de Moulins.
  Moulins; Carmes
  Bible; Bible latine
  Calendriers
- Breviarium, XVe siècle; 82; Parchemin 324 feuillets Manuscrit à 2 colonnes 157 × 114 mm Reliure en parchemin sur carton
  ex-libris manuscrit fol. 123 "Ce livre appartient à moy Jean-Franç. Donjan, religieux augustin"
  Donjan, Jean-François, religieux augustin>
  Bréviaires
- Offices des différentes fêtes de l'année, XVIIe siècle; 83; Papier 97 feuillets 164 × 105 mm Reliure parchemin sur carton
  Fêtes; Offices, répons, etc., pour les différentes fêtes
  Offices divers
- Coutume de Normandie, XVe siècle; 84; Parchemin 89 feuillets 150 × 116 mm Reliure parchemin
  Commence: « Pour ce que nostre entencion... (Table). Ci commence li secons livrez des drois la reigne Blance. Pour ce que la malice de convetise... — ...chacune fois a soustenir le puelle. »
  Normandie; Coutume
- Recueil de sermons, en latin, pour les différentes fêtes de l'année, XVIIe siècle; 85; Papier 539 feuillets 145 × 98 mm Reliure peau de truie
  Fêtes; Sermons pour les fêtes de l'année
- « Recueil de l'Oraison dominicale, avec la Salutation angélique en différentes langues, dont les plus parts sont écrits avec les caractères propres à chaque nation. P.A.R. [par de Kroock] », XVIIIe siècle; 86; Papier 71 pages 135 × 107 mm Reliure maroquin brun
  Kroock, De; Oraison dominicale et Salutation angélique en différentes langues
- Senecae libellus de quatuor virtutibus et S. Bernardi de contemptu mundi, XVe siècle; 87; Parchemin 84 feuillets 140 × 95 mm Reliure veau estampé
  - « Senecae moralis philosophi de quattuor virtutibus libellus feliciter incipit. Quattuor virtutum... — ...puniat ignaviam », Fol. 1
    Senèque; De quatuor virtutibus liber
  - « Opusculum beati Bernardi de contemptu mundi. Et tibi solitudo dulcescat... — Omne peccatum actio est... — ...proximos facit », Fol. 14
    Bernard, saint; Opusculum de contemptu mundi
  - Dicta moralia philosophorum. « Tales philosophus... plura alia moralia scripsit », Fol. 26
    Dicta moralia philosophorum
- Horae, XVe siècle; 88; Parchemin 150 feuillets Lettres ornées 120 × 83 mm Reliure parchemin sur carton
- Horae, XVe siècle; 89; Parchemin 121 feuillets 16 miniatures à pleine page 125 × 90 mm Reliure maroquin vert
  Don de Mme Vve Dougny, née Finot. Remis à la bibliothèque de la ville par le légataire universel M. Gabriel Plainchant, avocat, membre du conseil municipal à la ville de Moulins
- Manuscrits de M. Conny, ancien bibliothécaire de Moulins († 1879), XIXe siècle; 90-94; Papier 245 × 157 mm
  Conny, ancien bibliothécaire de Moulins; Dictionnaire du langage vicieux et populaire de l'habitant du Bourbonnais, et surtout de l'arrondissement de Moulins
  Conny, ancien bibliothécaire de Moulins; Table de ces bibliographies
  Moulins; État ou histoire de l'église d'Izeure, paroisse matrice de la ville
  - « Ma vie et mes souvenirs pendant sa durée », 90; 3 volumes (2056 pages) Relié, dos cuir
    Conny, ancien bibliothécaire de Moulins; Ma vie et mes souvenirs pendant sa durée
  - « Inscriptions des cloches du département de l'Allier », 91; 123 feuillets Liasse
    Conny, ancien bibliothécaire de Moulins; Inscriptions des cloches du département de l'Allier
  - « Dictionnaire raisonné de bibliologie, contenant l'explication des principaux termes relatifs à la bibliographie, à l'art typographique, etc. », 92; 40 pages Cahier broché
    Conny, ancien bibliothécaire de Moulins; Dictionnaire raisonné de bibliologie
  - « Dictionnaire du langage vicieux et populaire de l'habitant du Bourbonnais, et particulièrement de celui de l'arrondissement de Moulins », 93; 53 pages Cahier broché
  - « Proverbes en usage dans le département de l'Allier », 94; 15 feuillets Cahier broché
    Conny, ancien bibliothécaire de Moulins; Proverbes du département de l'Allier
- «Estat ou hystoire raisonée de l'eglise d'Izeure, eglise et parroisse matrice de la ville de Moulins, capitale du Bourbonnois», XVIIIe siècle; 95; Papier 121 feuillets 260 × 180 mm Dérelié
- Travaux bibliographiques de M. Conny, XIXe siècle; 96-100; Papier 160 × 122 mm Portefeuilles
  - « Bibliographie de la Bourgogne », 96; 706 fiches
    Conny, ancien bibliothécaire de Moulins; Bibliographie de la Bourgogne
  - « Bibliographie Bourbonnaise », 97; 1059 fiches
    Conny, ancien bibliothécaire de Moulins; Bibliographie bourbonnaise
  - « Bibliographie de l'Auvergne et du Velay », 98; 426 fiches
    Conny, ancien bibliothécaire de Moulins; Bibliographie de l'Auvergne et du Velay
  - « Bibliographie du Berry, du Nivernais, de la Marche et du Forez », 99; 387 fiches
    Conny, ancien bibliothécaire de Moulins; Bibliographie du Berry, du Nivernais, de la Marche et du Forez
  - Table des différentes bibliographies de M. Conny, 100; 240 fiches